【裁判字號】    99,易,3531
【裁判日期】    991208
【裁判案由】    詐欺
【裁判全文】
臺灣臺中地方法院刑事判決              99年度易字第3531號
公  訴  人  臺灣臺中地方法院檢察署檢察官
被      告  洪銘鴻
上列被告因詐欺案件，經檢察官提起公訴（99年度偵字第22464
、23312號），被告於準備程序中就被訴事實為有罪之陳述，經
本院合議庭評議後裁定由受命法官獨任改行簡式審判程序審理，
判決如下：
    主    文
洪銘鴻幫助意圖為自己不法之所有，以詐術使人將本人之物交付
，處有期徒刑貳月，如易科罰金，以新臺幣壹仟元折算壹日。
    犯罪事實
一、洪銘鴻可預見金融帳戶係個人理財之重要工具，關係個人財
    產、信用之表徵，一般人利用他人名義之金融帳戶，常與詐
    欺取財之犯罪密切相關，且取得他人存摺之目的，在於收取
    贓款及掩飾犯行不易遭人追查，又對於提供帳戶之行為本身
    ，雖無引發他人萌生犯罪之確信，但仍不顧他人所可能遭受
    之危險，竟基於縱若有人持以犯詐欺取財罪亦不違反其本意
    之幫助犯意，於99年6月17日某時許，將其向大甲日南郵局
    申請開立局號0000000號帳號0000000號、及向彰化商業銀行
    大甲分行申請開立帳號00000000000000號等帳戶之金融卡及
    密碼，利用「空軍一號」快遞之方式，提供予真實姓名年籍
    不詳之成年詐騙集團成員取得。該詐騙集團成員於取得洪銘
    鴻提供之前開大甲日南郵局及彰化商業銀行大甲分行等帳戶
    之金融卡及密碼後，即基於詐欺取財之犯意，意圖為自己不
    法之所有，(一)於99年6月18日22時30分許，利用網際網路之
    交友網站，向廖健廷謊稱要約其一起出去玩，但須先做個保
    單，由其銀行帳戶明細表代號以確認其是否為警察為由，致
    使廖健廷誤信為真，陷於錯誤，遂於99年6月19日14時56分
    許，前往遠東國際商業銀行自動櫃員機，依照指示操作而匯
    款新臺幣（下同）6971元至洪銘鴻所申請開立之前開大甲日
    南郵局帳戶內後，該詐騙集團成員隨即持洪銘鴻之金融卡提
    領一空，嗣經廖健廷察覺有異，報警處理，始知受騙；(二)於
    99年6月22日14時41分許，利用雅虎奇摩拍賣網刊登不實之
    拍賣訊息，致使陳育倫誤信其競標成功，標得LEVIS廠牌閃
    電T恤，遂於99年6月23日19時30分許，前往臺中市南屯區○
    ○○路860號統一超商便利商店內所設置之中國信託商業銀
    行自動櫃員機，依照指示操作而匯款2000元至洪銘鴻所申請
    開立之前開彰化商業銀行大甲分行帳戶內後，該詐騙集團成
    員隨即持洪銘鴻之金融卡提領一空，嗣經陳育倫察覺有異，
    報警處理，始知受騙；(三)於99年6月22日18時許，利用雅虎
    奇摩拍賣網刊登不實之演唱會門票拍賣訊息，致使林書鈺誤
    信為真，陷於錯誤，遂於99年6月22日18時16分許，前往中
    國信託商業銀行自動櫃員機，依照指示操作匯款8000元至洪
    銘鴻所申請開立之前開彰化商業銀行大甲分行帳戶內後，該
    詐騙集團成員隨即持洪銘鴻之金融卡提領一空，嗣經林書鈺
    察覺有異，報警處理，始知受騙；(四)於99年6月22日17時許
    ，佯稱雅虎奇摩拍賣網賣家，撥打電話予陳冠勳，向陳冠勳
    謊稱其先前購買200元之拭鏡筆，誤認為長期買家，錯誤扣
    款4800元，要求前往自動提款機依照指示操作以取消交易為
    由，致使陳冠勳誤信為真，陷於錯誤，遂於99年6月22日20
    時20分許，前往臺北市○○區○○路186號4樓彰化商業銀行
    自動櫃員機，依照指示操作而錯誤匯款10萬元至洪銘鴻所申
    請開立之彰化商業銀行大甲分行帳戶內，該詐騙集團成員隨
    即持洪銘鴻之金融卡提領一空，嗣經陳冠勳察覺有異，報警
    處理，始知受騙。
二、案經臺中縣警察局大甲分局報告及宜蘭縣政府警察局三星分
    局報告臺灣宜蘭地方法院檢察署檢察官呈請臺灣高等法院檢
    察署檢察長核准臺灣臺中地方法院檢察署檢察官偵查起訴。
    理    由
一、訊據被告洪銘鴻對於上揭時地，提供其所申請開立之大甲日
    南郵局及彰化商業銀行大甲分行等帳戶之金融卡及密碼予該
    姓名年籍不詳之詐騙集團成員，作為向被害人廖健廷、陳育
    倫、林書鈺、陳冠勳等人詐財之匯款帳戶使用等情，業經坦
    認屬實，核與被害人廖健廷、陳育倫、林書鈺、陳冠勳等人
    於警詢中之指訴情節相符，並有被害人陳育倫、林書鈺受騙
    匯款之中國信託商業銀行自動櫃員機交易明細各1份、被害
    人廖健廷受騙匯款之遠東國際商業銀行自動櫃員機交易明細
    1份、雅虎奇摩拍賣網不實拍賣訊息列印資料1份、被告向大
    甲日南郵局、彰化商業銀行大甲分行申請開立帳戶之開戶基
    本資料及歷史交易明細資料各1份、被害人陳冠勳受騙匯款
    之彰化銀行自動櫃員機交易明細1份等在卷可稽，被告自白
    供述與現有事證相符，應堪置信。按刑法上之故意，區分直
    接故意（確定故意）與間接故意（不確定故意），「行為人
    對於構成犯罪之事實，明知並有意使其發生者」為直接故意
    ，「行為人對於構成犯罪之事實，預見其發生而其發生並不
    違背其本意者」為間接故意；又金融帳戶為個人理財之工具
    ，申請開設金融帳戶並無任何特殊之限制，一般民眾皆能自
    由申請開戶，並得同時在不同金融機構申請多數存款帳戶使
    用，乃眾所周知之事實，依一般人之社會生活經驗，倘係合
    法收入，本可自行向金融行庫開戶使用，而無向他人取得帳
    戶之必要；苟不以自己名義申請開戶，反以不正方式向不特
    定人取得他人之金融機構帳戶使用，衡情應能懷疑其目的在
    於施用詐騙手段以非法取得他人財物，且以不實訊息之方式
    而詐欺取財之犯罪類型層出不窮，該等犯罪多數均係利用人
    頭帳戶作為出入帳戶，並經網路、媒體廣為披載，被告係已
    成年之人，亦當能夠知悉社會上常有利用人頭帳戶從事詐欺
    取財之犯罪情事，且被告對於該詐騙集團成員取得其前開大
    甲日南郵局及彰化商業銀行大甲分行等帳戶作為實施詐欺取
    財之犯行應可預見，而被告既仍願提供帳戶，更徵對於其帳
    戶被利用作為向人詐騙財物之情，並無違背其本意。至被告
    交付其大甲日南郵局及彰化商業銀行大甲分行等帳戶之金融
    卡及密碼之行為，既非詐欺取財罪之構成要件行為，且查無
    任何證據足資證明被告與該詐欺集團成員間有何共同詐欺取
    財之犯意聯絡，足認被告應僅係出於幫助犯罪之行為。本件
    事證明確，被告犯行，洵堪認定。
二、查：該姓名年籍之詐欺集團成員於取得被告提供之前開大甲
    日南郵局及彰化商業銀行大甲分行等帳戶後，基於詐欺取財
    之犯意，意圖為自己不法之所有，先後向被害人廖健廷、陳
    育倫、林書鈺、陳冠勳等人施以詐術，致使被害人廖健廷、
    陳育倫、林書鈺、陳冠勳等人因而受騙，依照指示操作而分
    別匯款至被告所申請開立交付予該詐欺集團成員使用之大甲
    日南郵局、彰化商業銀行大甲分行帳戶內，而詐得財物，核
    該詐騙集團成員所為，係犯刑法第339條第1項之詐欺取財罪
    。本件被告將其所申請開立之大甲日南郵局及彰化商業銀行
    大甲分行等帳戶交予詐騙集團成員作為詐欺取財之匯款帳戶
    使用，顯係基於幫助他人詐欺取財之犯意，且所為提供帳戶
    予他人之行為係屬刑法詐欺取財罪構成要件以外之行為，其
    既以幫助他人犯罪之意思而參與犯罪構成要件以外之行為，
    核被告所為，係犯刑法第30條第1項前段、第339條第1項之
    幫助詐欺取財罪。被告幫助詐欺集團成員犯詐欺取財罪，為
    幫助犯，應依刑法第30條第2項之規定，減輕其刑。被告一
    次交付前開大甲日南郵局及彰化商業銀行大甲分行帳戶之金
    融卡及密碼，幫助詐欺集團成員分別對被害人廖健廷、陳育
    倫、林書鈺、陳冠勳等人詐欺取財，其係以一行為觸犯四個
    基本構成要件相同之幫助詐欺取財罪，構成同種想像競合犯
    ，應依刑法第55條之規定，從重論以一罪。爰審酌被告任意
    提供其大甲日南郵局、彰化商業銀行大甲分行等帳戶之金融
    卡及密碼予詐騙集團作為向人詐欺取財之匯款帳戶使用，被
    告之行為，助長犯罪之不良風氣，幫助犯罪者隱匿真實身分
    ，增加檢警查緝犯罪之困難性，間接造成更多人之遭受損害
    ，其行固屬可議，惟因被告業於本院中坦承犯行，知所悔悟
    ，犯後態度尚可，且被告本身並未實際參與詐欺取財之犯行
    ，可責難性較為輕微，考量被害人廖健廷、陳育倫、林書鈺
    、陳冠勳等人遭詐騙之金額，及被告提供帳戶資料並未獲得
    任何代價等一切情狀，量處如主文所示之刑，併予諭知易科
    罰金之折算標準，以示懲儆。
據上論斷，應依刑事訴訟法第273條之1第1項、第299條第1項前
段，刑法第30條第1項前段、第2項、第339條第1項、第55條、第
41條第1項前段，刑法施行法第1條之1第1項、第2項前段，判決
如主文。
中    華    民    國    99    年    12    月    8     日
                  刑事第七庭    法  官  巫淑芳
以上正本證明與原本無異。
如不服本判決應於收受判決後10日內向本院提出上訴書狀，並應
敘述具體理由；其未敘述上訴理由者，應於上訴期間屆滿後20日
內向本院補提理由書（均須按他造當事人之人數附繕本）「切勿
逕送上級法院」。
                                書記官  莊金屏
中    華    民    國    99    年    12    月    8     日
附錄論罪科刑法條：
中華民國刑法第339條：
意圖為自己或第三人不法之所有，以詐術使人將本人或第三人之
物交付者，處5年以下有期徒刑、拘役或科或併科1千元以下罰金
。
以前項方法得財產上不法之利益或使第三人得之者，亦同。
前2項之未遂犯罰之。

司法院資訊處製作；財團法人民間司法改革基金會備份。
